臺灣新竹地方法院交通事件裁定　　　　100年度交聲字第331號
移送機關即　交通部公路總局臺北區監理所
原處分機關
異　議　人　張黎駒
即受處分人
上列受處分人因違反道路交通管理處罰條例事件，對於交通部公
路總局臺北區監理所100年8月2日裁決之北監自裁字第40-GH0000
000號之違反道路交通管理事件裁決書聲明異議，本院裁定如下
：
    主  文
原處分撤銷。
張黎駒不罰。
    理  由
一、原處分意旨略以：異議人即受處分人張黎駒於民國100年7月
    10日17時45分許，駕駛4677-YM號自小客車行經臺中市○○
    路與重慶路口時，遭臺中市警察局第六分局警備隊員警舉發
    其「汽車行駛於一般道路上汽車駕駛人未繫安全帶」交通違
    規，並當場填掣中市警交字第GH0000000 號舉發違反道路交
    通管理事件通知單（下稱舉發通知單），原處分機關認定違
    規事實明確，爰依道路交通管理處罰條例第31條第1項及違
    反道路交通管理事件統一裁罰基準及處理細則第41條、第43
    條、第44條、第67條等規定，於100年8月2日以北監自裁字
    第40-GH0000000號裁決書裁處罰鍰新臺幣（下同）1500元等
    語。
二、異議意旨略以：本件舉發地點、事實經過與警員舉發的有落
    差，罰單所載舉發地點是在臺中市○○路、青海路口，但實
    際舉發蒐證的地點距離該處超過100公尺，已快到文心路口
    ，二位警員在重慶路、青海路口交整時，異議人是路邊臨時
    停車，讓車上的二位乘客下去買飲料，異議人在車上等，沒
    有離開車，車子也沒有熄火，異議人當時也有繫安全帶，警
    員到異議人車窗邊大聲咆哮，說警察就在這邊，你還敢這樣
    ，異議人認為警員態度非常惡劣，異議人對警員表示自己是
    臨時停車，等一下人，警員說異議人不能停在該處，要馬上
    離開，剛好車上二位乘客買完飲料回來了，異議人質問警察
    態度可不可以好一點，警察要異議人馬上離開，所以異議人
    就趕快把車開走，但是警察後來開著警車追上來，距離重慶
    路、青海路口已經超過100公尺，異議人已在快車道，前面
    塞車，警察將異議人攔下來，用力敲異議人的車窗，異議人
    在驚恐之下把安全帶解開，當時車子是停止的狀態，車上的
    乘客可以作證。是異議人並無所指未繫安全帶情形，爰依法
    聲明異議，請求撤銷原處分等語。
三、按汽車行駛於道路上，其駕駛人、前座或小型車後座乘客未
    依規定繫安全帶者，處駕駛人新臺幣1500元罰鍰。但計程車
    駕駛人已盡告知義務，乘客仍未繫安全帶時，處罰該乘客；
    有關其安全帶之正確使用、實施方式、因特殊事由未能依規
    定繫安全帶之處理、宣導及其他應遵行事項之辦法，由交通
    部定之。道路交通管理處道路交通管理處罰條例第31條第1
    項定有明文。次按駕駛人、前座及小型車後座乘客均應繫妥
    安全帶。道路交通安全規則第89條第1項第5款亦定有明文。
四、經查：
（一）異議人對於前揭時地，駕駛4677-YM號自小客車行經臺中
      市○○路與重慶路口時，因欲等待車上乘客下車購買飲料
      ，遂在該路口臨時停車，嗣遭臺中市警察局第六分局警備
      隊員警黃建中、吳榮廷駕駛警車在後三度驅趕，且警員黃
      建中下警車至異議人車旁驅趕，異議人與黃建中警員並有
      口角不快，嗣車上乘客上車後，異議人始駕車離開該路口
      ，在往前約100公尺處快車道停等青海路與文心路口紅燈
      時，警車才追上，由警員黃建中下警車至異議人車輛旁，
      以異議人駕車未繫安全帶而舉發，異議人因不服舉發而拒
      絕在罰單上簽名等節，均不爭執，並有舉發通知單在卷可
      按，堪信為真實。
（二）惟異議人於本院調查時堅稱：伊不論是在青海路與重慶路
      口臨時停車等人時，或是在停等青海路與文心路口之紅燈
      時，均全程有繫安全帶，係在停等青海路與文心路口紅燈
      時，因警員至伊駕駛座旁用力敲車窗，伊在驚恐下始把安
      全帶解開而搖下車窗等語。
（三）查本件異議人遭舉發之違規地點實際上並非臺中市○○路
      與重慶路口，而是臺中市○○路過重慶路口後約100公尺
      處，經證人黃建中到庭結證在卷（見本院卷第34頁），是
      舉發單及原處分就此均有未恰；又異議人所駕車輛在停等
      青海路與文心路口紅燈時，於警員黃建中至異議人駕駛座
      時，異議人固未繫安全帶，經證人黃建中當場拍攝舉發經
      過光碟，有本院勘驗筆錄及舉發光碟附卷可憑（見本院卷
      第32頁、證物存置袋），然證人黃建中並非一接近異議人
      車輛駕駛座時即開始錄影，而是異議人駕駛座車窗已搖下
      後才開始錄影，為證人黃建中所不否認（見本院卷第33頁
      ），加上證人黃建中稍早已因驅趕異議人車輛而與異議人
      有口角不快，是證人黃建中單方面所為異議人不利之證詞
      ，尚難遽採。
（四）復以證人黃建中亦證稱稍早在重慶路與青海路口驅趕異議
      人臨時停車之車輛時，異議人好像有繫安全帶（見本院卷
      第33頁反面），而異議人車輛若在行進間未繫上駕駛側安
      全帶時，會有持續發出聲響及亮警示燈，有異議人所提出
      車主使用及服務保證手冊附卷可稽（見本院卷第41至42頁
      ），但證人黃建中所拍攝舉發光碟，過程中並無警示器聲
      響聲音一節，亦經本院勘驗在案（見本院卷第32頁），是
      異議人辯稱伊不論是在青海路與重慶路口臨時停車等人時
      ，或是在停等青海路與文心路口之紅燈時，原本均全程有
      繫安全帶，係後來因警員至伊駕駛座旁用力敲車窗，伊在
      驚恐下始把安全帶解開而搖下車窗等情，即屬實情。
（五）雖然本件異議人臨時停車亦屬違規而不可取，但證人黃建
      中證稱此類屬輕微交通違規採勸導即可（見本院卷第34頁
      ），並提出臺中市政府警察局交通違規勸導單（見本院卷
      第40頁），是異議人臨時停車之違規行為不在本件審查範
      圍，附此敘明。
五、綜上所述，本件異議人雖然在停等紅燈時有一度未繫安全帶
    ，但係肇因於證人黃建中於快車道中攔下異議人車輛敲車窗
    ，異議人一時驚恐而將安全帶解開，欲與證人黃建中瞭解狀
    況，究與一般正常行進於道路未繫安全帶之情形有異，是異
    議人所為之聲明異議確屬有據，本院復查無其他積極之證據
    可資認定異議人確有前開違規之故意或過失，因而認本件應
    屬不罰。從而，原處分機關遽予裁罰，於法尚屬無據，故應
    予撤銷，另為異議人不罰之諭知。但異議人曾違規臨時停車
    亦不足取，本院希望異議人日後遵守交通規則，勿再貪圖自
    己一時之便，而影響其他用路人之權益。
六、依道路交通事件處理辦法第19條前段，裁定如主文。
中    華    民    國   100    年    12    月    2     日
                  交通法庭    法  官      黃美盈
以上正本證明與原本無異。
如不服本裁定應於送達後5 日內向本院提出抗告狀。
中    華    民    國   100    年    12    月    2     日
                              書記官      吳美雲